【裁判字號】    94,交訴,266
【裁判日期】    950321
【裁判案由】    公共危險
【裁判全文】
臺灣臺南地方法院刑事判決             94年度交訴字第266號
公  訴  人  臺灣臺南地方法院檢察署檢察官
被      告  甲○○
上列被告因公共危險案件，經檢察官提起公訴（94年度偵字第14
689號），本院依簡式審判程序判決如下：
    主  文
甲○○服用酒類，不能安全駕駛動力交通工具而駕駛，累犯，處
有期徒刑柒月。又駕駛動力交通工具肇事，致人傷而逃逸，累犯
，處有期徒刑捌月。應執行有期徒刑壹年貳月。
    事  實
一、甲○○於民國94年8 月19日因犯不能安全駕駛動力交通工具
    而駕駛之公共危險罪，經本院以94年度交簡字第1018號刑事
    簡易判決判處有期徒刑6 月確定，並於94年10月31日易科罰
    金執行完畢。
二、甲○○甫於上開徒刑執行完畢，竟仍於94年11月14日13時30
    分許起至14時30分許止，在臺南縣仁德鄉某處飲用啤酒後，
    明知其已因服用酒類，達不能安全駕駛動力交通工具之程度
    ，仍執意於該日19時許，駕駛動力交通工具車號MZY-463 號
    重型機車，自仁德鄉途沿臺南市○○路由南向北方向行駛欲
    返回永康住處，嗣於19時20分許，途經該路與裕忠一街交岔
    路口時，終因不勝酒力致未注意車前狀況，撞及正穿越裕忠
    一街之行人乙○○，致乙○○倒地，受有「頭部外傷併左眼
    眶挫擦傷、左眼皮0.5公分撕裂傷、左手臂、雙膝部及左小
    腿挫擦傷」等傷害（過失傷害部分未據告訴）。甲○○明知
    駕駛機車肇事致人受傷，應停車對乙○○採取必要救護措施
    ，及留置現場等待警方前往處理，竟基於肇事逃逸之犯意，
    隨即駕車逃離現場。適為鄭聰明所目擊並報警處理，警方再
    依鄭聰明所提供之車牌號碼循線查悉上開機車為甲○○所駕
    駛，並通知甲○○至警局詢問，經警於同日22時44分許，對
    甲○○施以酒精濃度測試，吐氣所含酒精濃度仍高達每公升
    0.82毫克，因而查獲上情。
三、案經臺南市警察局第一分局報請臺灣臺南地方法院檢察署檢
    察官偵查起訴。
    理  由
一、程序方面─
  (一)按除被告所犯為死刑、無期徒刑、最輕本刑為3 年以上有期
    徒刑之罪或高等法院管轄第一審案件者外，於法院行準備程
    序進行中，被告先就被訴事實為有罪之陳述時，審判長得告
    知被告簡式審判程序之旨，並聽取當事人、代理人、辯護人
    及輔佐人之意見後，裁定進行簡式審判程序；且受命法官行
    準備程序，與法院或審判長有同一之權限，刑事訴訟法第27
    3條之1第1項及279條第2 項前段分別定有明文。本件被告甲
    ○○所為係犯死刑、無期徒刑、最輕本刑為3 年以上有期徒
    刑以外之罪，其於準備程序中就被訴事實為有罪之陳述，經
    受命法官告知簡式審判程序之旨，並聽取公訴人、被告之意
    見後，本院認為適宜由受命法官獨任進行簡式審判程序。
  (二)簡式審判程序之證據調查，不受刑事訴訟法第159條第1項、
    第161條之2、第161條之3、第163條之1及第164條至第170條
    規定之限制，亦為同法第273條之2所明文。是此，證人乙○
    ○與鄭聰明於警詢中之陳述、道路交通事故現場圖、道路交
    通事故調查報告表(一)(二)、刑法第185條之3案件測試觀察紀錄
    表及臺南市立醫院診斷證明書，本院自可採為證據，先此敘
    明。
二、認定犯罪事實所憑證據及理由─
  (一)關於被訴刑法第185條之3之不能安全駕駛動力交通工具罪部
    分：
    1.被告於上述時間、地點飲用酒類，並已達不能安全駕駛動
      力交通工具之程度，仍駕駛上開自用小客車在道路上行駛
      之事實，業據被告於本院審理時坦承不諱（參本院95年 3
      月7 日準備程序及審判程序筆錄）。再被告為警查獲並測
      得吐氣所含酒精濃度為每公升0.82毫克，有酒精濃度測試
      單在卷可佐（參警卷第8頁）。
    2.按刑法第185條之3規定所謂「不能安全駕駛」，係抽象危
      險犯，並不以發生具體危險為必要，而對於呼氣酒精濃度
      已達每公升0.55毫克（0.55MG/L）以上者，肇事率為一般
      正常人之10倍，認為已達不能安全駕車之標準，此業經法
      務部88年5 月18日以法88檢字第001669號函告週知，應為
      絕對不能安全駕駛動力交通工具。且按就醫學文獻所知，
      酒精對人體造成之影響；於飲酒後吐氣所含酒精濃度達每
      公升0.25毫克（約合體內血液中酒精濃度50MG /DL或0.05
      ％）時，屬於輕度中毒症狀，造成輕度協調功能降低；飲
      酒後吐氣所含酒精濃度達每公升0.5 毫克時（約合體內血
      液中酒精濃度100或0.1％）時，屬於輕到中度中毒症狀，
      出現反應較慢、感覺減低、影響駕駛之狀況；於飲酒後吐
      氣所含酒精濃度達每公升1 毫克時，屬於中到重度中毒症
      狀，呈現步態不穩，噁心嘔吐，精神混惑不清晰；又飲酒
      後1小時許，其體內血液酒精濃度可達最高，飲酒1小時後
      ，其體內之酒精濃度隨即消減，此有行政院國軍退除役官
      兵輔導委員會臺北榮民總醫院88年8月5日（88）北總內字
      第26868號函文及88年10月26日（88）院賓文廉字第13407
      號臺灣高等法院函附台北醫學院附設醫院精神科主任蔡尚
      穎「酒精對人體生理與行為之影響」一文可據。本案被告
      於肇事後，經警對其施以酒精濃度測試，其呼氣酒精濃度
      高達每公升0.82毫克，有上開酒精濃度測定紀錄表在卷，
      參酌被告飲酒後駕車，疏未注意車前狀況因而肇事，除據
      被告上開自白外，復有卷附道路交通事故現場圖、道路交
      通事故調查報告表(一)(二)、刑法第185條之3案件測試觀察紀
      錄表及臺南市立醫院診斷證明書可憑（參警卷第10頁至第
      12頁、第13頁及第24頁），顯見被告飲酒後駕駛自用小客
      車時，確已處於不能安全駕駛之狀態。故被告於上開時、
      地有酒後駕車之公共危險犯行，甚為明確。
  (二)關於被訴刑法第185條之4肇事致人傷害逃逸罪部分：
    1.上開犯罪事實，業據被告於本院審理時供承不諱（參本院
      95年3月7日準備程序及審判程序筆錄），核與證人即被害
      人乙○○及目擊證人鄭聰明分於警詢、偵查中所證述情節
      相符（參警卷第5頁至第7頁，偵查卷第19頁至第20頁），
      復有上開被害人之臺南市立醫院診斷證明書、道路交通事
      故現場圖、道路交通事故調查報告表(一)(二)及肇事機車照片
      8 幀等附卷可稽（參警卷第24頁、第10頁至第21頁及第31
      頁至第38頁）。
    2.觀諸前開現場道路交通事故現場圖所載、機車車損照片及
      證人乙○○所證稱內容，可認本案交通事故發生前，被告
      係騎乘機車沿臺南市○○路由南往北方向行駛，於行經該
      路與裕忠一街口時，撞及正穿越裕忠一街之行人乙○○，
      除造成黃女倒地外，被告人、車亦隨而倒地造成長達9.8
      公尺之刮地痕，機車車頭因該撞擊破裂等情，是本件事故
      發生之因係被告未注意車前狀況所致，亦認被告對於發生
      在其視線前方之事故，當無不知之理。復參諸被告於偵訊
      中亦自承伊因看到乙○○而緊張，緊急煞車跌倒等語（參
      偵查卷第12頁），足見被告當時尚有相當意識能力，自難
      認被告確實不知其駕車肇事之情。
    3.按刑法第185條之4之駕駛動力交通工具，肇事致人死傷逃
      逸罪，係以處罰肇事後逃逸之駕駛人為目的，俾促使駕駛
      人於肇事後能對被害人即時救護，以減少死傷，是該罪之
      成立，祇以行為人有駕駛動力交通工具肇事，致人死傷而
      逃逸，且行為人亦知悉肇事之事實為已足，至行為人是否
      知悉或確認有人死傷，則非所問，迭據最高法院著有判決
      闡釋明確。是依上揭說明，被告於肇事後不得擅自離去，
      詎被告擅自駕車離去，亦未報警或採取適當之救治措施，
      則被告自應負刑法之駕駛動力交通工具肇事致人受傷而逃
      逸之罪責。
三、論罪科刑之理由─
  (一)核被告甲○○所為，係犯刑法第185條之3不能安全駕駛動力
    交通工具罪，及同法第185條之4肇事致人傷害逃逸罪。其所
    犯前開2罪間，犯意各別，行為互異，應予分論併罰。
  (二)被告有事實欄所載刑事前案紀錄，有上開臺灣高等法院被告
    全國前案紀錄表附卷足憑，是其前受有期徒刑之執行完畢後
    ，5 年以內再犯有期徒刑以上之本罪，為累犯，應依法加重
    其刑。
  (三)本院審酌被告前已有服用酒類不能安全駕駛動力交通工具而
    駕駛行為，仍不知悔改，再度飲用酒類達不能安全駕駛程度
    而駕駛交通工具，嚴重危害往來之交通安全，且其經警查獲
    時所測得之吐氣所含酒精濃度，仍高達每公升0.82毫克，另
    其駕車肇事並致被害人受傷後，不僅未採取任何救護措施，
    且未報警前來處理，隨即逃離現場，足見其惡性非輕，惟念
    其於本院審理時坦承犯行，態度良好等一切情狀，分別量處
    如主文所示之刑，並定其應執行刑。
四、適用之法律─
  (一)刑事訴訟法第299條第1項前段、第273條之1第1項。
  (二)刑法第185條之3、第185條之4、第47條、第51條第5款。
本案經檢察官丙○○到庭執行職務。
中    華    民    國    95    年    3     月    21    日
                  交通法庭  法  官  張維君
以上正本證明與原本無異。
如不服本判決，應於判決送達後10日內，向本院提出上訴狀（應
附繕本）。
                            書記官  陳志德
中    華    民    國    95    年    3     月    21    日
附錄本案論罪科刑法條：
刑法第185條之3：
  服用毒品、麻醉藥品、酒類或其他相類之物，不能安全駕駛動
  力交通工具而駕駛者，處1年以下有期徒刑、拘役或3萬元以下
  罰金。
刑法第185條之4：
  駕駛動力交通工具肇事，致人死傷而逃逸者，處6月以上5年以
  下有期徒刑。


司法院資訊處製作；財團法人民間司法改革基金會備份。
